【裁判字號】    95,勞簡上,14
【裁判日期】    951215
【裁判案由】    給付資遣費
【裁判全文】
臺灣臺中地方法院民事判決  95年度勞簡上字第14號
上  訴  人  復華綜合證券股份有限公司
法定代理人  丁○○
訴訟代理人  戊○○
被上訴人    丙○○
當事人間給付資遣費事件，本院於95年12月1日言詞辯論終結，
判決如下：
    主    文
上訴駁回。
第二審訴訟費用由上訴人負擔。
    事實及理由
甲、程序方面：
一、按訴之變更或追加，非經他造同意，不得為之。但第255條
    第1項第2款至第6款情形，不在此限。又被告於訴之變更或
    追加無異議，而為本案之言詞辯論者，視為同意變更或追加
    。民事訴訟法第446條第1項、第255條第2項分別定有明文，
    此規定依民事訴訟法第436條之1第3項之規定，對於簡易程
    序之第一審裁判之上訴程序亦準用之。
二、本件被上訴人於原審起訴依勞動基準法第14條第1項第6款、
    第4項、第17條及第20條規定，請求上訴人公司給付資遣費
    ，嗣於本院審理中，追加依勞動基準法第11條第5款、第16
    條第3項、第17條規定請求未經預告終止勞動契約的預告期
    間工資及資遣費。查被上訴人追加之訴經上訴人表示無異議
    ，並為本案之言詞辯論，故視為同意追加，揆諸前揭說明，
    被上訴人所為訴之追加應屬合法，合先敘明。
乙、實體方面：
一、被上訴人方面：
  (一)被上訴人起訴主張：
  (1)被上訴人於民國（下同）87年10月1日任職於「中農證券股
    份有限公司」大甲分公司，因上訴人公司於91年11月25日收
    購「中農證券股份有限公司部分營業，將「中農證券股份有
    限公司」大甲分公司讓與上訴人公司，上訴人公司遂將「中
    農證券股份有限公司」大甲分公司改名為「復華綜合證券股
    份有限公司」大甲分公司，原有職員於91年12月16日起留用
    ，並以月薪25000元任用為證券期貨營業員一職。
  (2)被上訴人於94年7月21日上午9時，剛坐上櫃臺準備接受客戶
    委託買賣證券之際，上訴人公司大甲分公司之財行部主管趙
    惠美，突然丟下離職書，說：「東西丟在這裡。」，令被上
    訴人以為主管以未達要求業績辭退，惟被上訴人捫心自問考
    績均為甲等，頓時莫名無助，不能接受無端被辭退之事實，
    一時情緒失控，不能自主，此時，雖被上訴人仍不願接下自
    願離職書，主管仍不讓被上訴人繼續接單，並聯絡被上訴人
    之父接回家。隔日，欲再返回時，仍不得其門而入，被上訴
    人對於此未經預告方式，甚令不平，遂向臺中縣政府勞工局
    申請調解請求給付預告期間工資及資遣費，並經勞工局承辦
    人員教示後，再次打電話回上訴人公司大甲分公司要求上班
    ，仍遭櫃臺主管己○○以「場面搞地這樣難看，不可能再讓
    妳上營業櫃臺」拒絕，嗣經臺中縣政府勞資關係協會予以調
    處，並於94年8月1日發函通知兩造協調，豈料上訴人公司竟
    於94年8月11日杜撰被上訴人「自94年7月25日起，無正當理
    由連續礦職3日，且未向本公司辦理請假手續」為由，予以
    解僱，終止勞動契約，若果如上訴人公司所指稱「沒有強迫
    勞方離職」，依通常情形為何於次日向臺中縣政府勞工局申
    訴？上訴人公司顯然係未經預告片面終止被上訴人之勞動契
    約，其違反勞動基準法第11條之規定，又被上訴人無勞動基
    準法第12條第1項所列各款規定之事由，上訴人公司所為終
    止勞動契約之意思表示不合法，係不生終止勞動契約之效力
    。惟無故辭退被上訴人，係屬上訴人公司片面違反勞動契約
    或勞工法令，雙方間互信基礎業已被嚴重破壞，被上訴人雖
    不知具體法律條文，不知使用終止等法律用語，該勞動契約
    亦應認在被上訴人協調會上主張上訴人公司非法解僱時，向
    上訴人公司請求資遣費之意思表示時，依勞動基準法第14條
    第1項第6款之規定，終止系爭勞動契約。
  (3)又94年7月21日當日，因上訴人公司之財行部主管趙惠美，
    丟下離職書後，主管聯絡被上訴人之父，一同在一間會客室
    內，經理余昶輝（原名甲○○）說「我本來是想要你女兒作
    到7月底，我是認為妳要休息了，妳從5月份開始就常請病假
    ，今天妳又發生在營業抬上哭鬧，客戶都看到了，實在有損
    公司形象，真的不可能再讓妳接單，讓妳在接單，如果客戶
    問了要怎麼解釋？」。故此，被上訴人對於上訴人公司經理
    余昶輝，於94年7月21日未經預告片面終止被上訴人為營業
    員之勞動契約，其違反勞動基準法第11條之規定，又被上訴
    人無勞動基準法第12條第1項各款事由，上訴人公司所為終
    止勞動契約之意思表示不合法，本不生終止勞動契約之效力
    。
  (4)被上訴人在上訴人公司處工作年資為91年12月16日至94年8
    月11日，月平均工資為29,880元，請求上訴人公司應給付資
    遣費78,909元【計算方式：29880x31（91.12.16-94.06.30
     ）÷12+29880x42\365（94.07.01-94.08.11）÷2=78909
    元】。業因上訴人公司違法終止勞動契約，不生終止之效力
    ，故自94年8月1日起至被上訴人依勞動基準法第14條第1項
    規定終止勞動契約之日即94年8月11日止，上訴人公司應給
    付被上訴人工資10,603元。（計算式：29880x11\31=10603
    元）
  (二)另於上訴審補稱：
  (1)依證人余昶輝證稱「在7月22日之後，營業台主管表示，依
    照風險管理，可能會調整被上訴人工作」、「7月21日有勸
    被上訴人離開營業櫃台，以降低風險」等情事，雖上訴人公
    司以「意見僅其個人意見，非為上訴人分公司之決定」或「
    所為一切行為亦應與上訴人無涉」為抗辯，惟此可推知上訴
    人公司大甲分公司於94年7月21日，已拒絕被上訴人上班工
    作之情事，不容否認。至於被上訴人電腦密碼、當日有無自
    動辭職之意，均為職務代理人陳靖育所知悉。
  (2)又上訴人公司以「被上訴人於94年7月25日起連續曠職達3日
    以上」、「上訴人為被上訴人辦理勞健保退保之程序係於94
    年8月2日上午8時27分時以網路方式申辦」等語置辯。惟查
    ，被上訴人係於94年7月22日始向台中縣勞工局申訴，並經
    移送台中縣勞資關係協會協議，該協會於94年8月1日發函通
    知上訴人公司大甲分公司，訂於94年8月11日下午2時，召開
    協調會。而上訴人公司即使於94年8月2日未收受勞資爭議協
    調會開會通知單，然細觀上訴人提出勞工保險退保申報表所
    載退保原因發生日期為94年7月23日，被上訴人係於94年8月
    16日向台中縣大甲鎮公所查詢後，始知已為上訴人於94年7
    月23日轉出。倘如上訴人所言「被上訴人於94年7月25日起
    連續曠職達3日以上」，則退保原因發生日期應載為94年7月
    28日，縱有不知計算3日者，亦應載為94年7月25日，何以為
    94年7月23日？
  (3)再查，上訴人公司於94年8月11日發函解僱被上訴人，並於
    當日以限時雙掛號寄出，被上訴人於次日收到，然本事件尚
    於台中縣勞資爭議協調會於94年8月11日下午2時至3時召開
    ，上訴人公司竟不知被上訴人連續曠職事出有因，竟亦不知
    終止勞動契約之意思表示應以民法第94、95條等方式為生效
    時點，而上訴人公司大甲分公司經理余昶輝亦不知向上訴人
    公司告知本事件已定期日召開勞資爭議協調會，又其結果為
    何，上訴人公司僅以「內部公文流程需會辦其他相關單位」
    為由，一語帶過，顯在脫免給付資遣費之說詞。
  (4)若鈞院認上訴人於94年7月21日以被上訴人不能勝任工作為
    由終止勞動契約係屬合法，則被上訴人亦得請求預告工資及
    資遣費，請求鈞院任擇一有理由者為被上訴人勝訴之判決。
二、上訴人方面：
  (一)上訴人並未違反勞動基準法第14條第1項第6款之規定：
  (1)被上訴人個人因素，不耐久任於上訴人公司，故其任職於上
    訴人公司期間已多次口頭提出離職之要求，惟均被慰留，然
    被上訴人再於94年7月20日向大甲分公司經辦人事務之同仁
    提出離職意願，經該同仁向經理余昶輝請示，余昶輝同意後
    ，即於94年7月21日被上訴人上班時提供其空白離職書，然
    其於收受空白離職申請書後，即於尚在營業時間之營業櫃檯
    內情緒失控後即予早退，94年7月22日亦請假未到職（94年7
    月23、24日為星期例假日），然卻自94年7月25日起無故不
    到職且並未依公司規定向上訴人公司請假，上訴人公司經理
    及同仁多次以行動電話連絡被上訴人，惟被上訴人均不接聽
    ，故迫於無奈上訴人公司經理即聯絡被上訴人之父親，請其
    轉知被上訴人「於尚未離職前應按公司規定上班或請假」，
    惟被上訴人仍無回應繼續曠職多日，並未請假。此後連續曠
    職3日以上，因被上訴人於曠職期間均未提出請假手續，故
    依上訴人公司規定解僱之。上訴人之行為並無違法甚明。
  (2)再查上訴人為被上訴人辦理勞健保退保之程序係於94年8月2
    日上午8時27分時以網路方式申辦 ，由此可證上訴人係確定
    被上訴人確實繼續曠職達3日（曠職起始日94年7月25日），
    已符合上訴人公司「工作規則第12條第1項第6款」及「勞動
    基準法第12條第1項第6款」有關「法定解雇事由」規定之情
    形下，始為被上訴人辦理相關之退保手續。
  (二)原審判決引據之「拒服勞務抗辯權」為何種請求權？其法源
    依據為何？顯有疑問：
  (1)本事件之發生係因被上訴人於94年7月25日起即連續曠職在
    先，而非上訴人有違反勞動契約之情形在先，故原審誤認事
    實發生之順序。
  (2)又上訴人公司大甲分公司營業櫃檯主管余昶輝因被上訴人在
    94年7月21日當天，於營業時間之營業櫃檯內情緒失控後，
    始於後續與被上訴人連繫時，表示其個人希望若被上訴人未
    有離職之意者，則在被上訴人情緒穩定前先暫時調整被上訴
    人於營業櫃檯之職務暫停接單，以保障客戶權益，並將分派
    其他業務予被上訴人，惟前述意見僅其個人意見，上訴人公
    司大甲分公司並未如此決定，亦未通知被上訴人調職事宜，
    更無以被上訴人不能勝任為由解僱被上訴人。
  (3)綜上，上訴人既無調整被上訴人業務之情形，被上訴人自無
    原審所稱「抗辯權」發生之情形，且被上訴人自94年7月25日
    起即未請假亦未上班，則何來致生被上訴人「有拒服勞務」
    權利之有？
  (三)又證人余昶輝於95年10月26日當庭之陳述已明確證明被上訴
    人曾多次主動向其表達離職之意思，且證人亦多次挽留，被
    上訴人就前述證人所為之證詞亦無異議，足徵「離職」乃被
    上訴人主動提出，非證人所要求或建議，而證人所謂建議其
    考慮離職休養等語，其目的乃在要被上訴人確認其主動離職
    之真意，以免被上訴人一再反覆徒生雙方困擾，殊難因此即
    謂上訴人公司欲資遣被上訴人。
  (四)上訴人並未扣留被上訴人之識別證，不讓被上訴人至上訴人公
    司大甲分公司上班之舉：
  (1)查上訴人公司大甲分公司係證券買賣交易之營業場所，自每
    一營業日開門營業後，任何人均得不必刷卡進入，刷卡僅在
    計算上下班時間及工作時數用，並無「通行證」之功能，故
    絕無「未刷卡即不能進入公司」之情形。
  (2)次查，因被上訴人以往均習慣將識別證放置在刷卡鐘之上，
    以免發生忘記帶識別證之情形，故被上訴人於94年7月21日
    下午離開公司時亦未將識別證帶離分公司，絕非如被上訴人
    所述係上訴人公司大甲分公司扣留其識別證。
  (3)又被上訴人稱上訴人公司大甲分公司樓下之警衛亦知悉並提
    及被上訴人與大甲分公司之爭議問題云云。惟大甲分公司樓
    下之警衛係為農會所聘請之警衛，與上訴人公司大甲分公司
    毫無關係，上訴人公司大甲分公司實無法干涉甚或指揮該名
    警衛之行為，是故該名警衛所為之一切行為亦與上訴人公司
    大甲分公司無涉，不具任何證據力。
  (五)關於被上訴人94年7月22日究有無向上訴人公司大甲分公司提
    出請假申請：
  (1)94年7月22日當天提出請假申請之填表人係以被上訴人本人之
    密碼進入系統辦理請假。而上訴人公司之請假系統係每一人
    其所有之帳號及由其自設之密碼，故如無被上訴人之密碼，
    根本無法代被上訴人完成請假手續。
  (2)承前，縱使目前無法查得究何人為被上訴人辦理請假手續，
    被上訴人於94年7月22日當天未至上訴人大甲分公司上班係
    屬事實，如無人為被上訴人辦理請假手續，則被上訴人曠職
    日將提前至94年7月22日計算，且於日後追討被上訴人於94
    年7月間溢領之薪資時，亦得自94年7月22日起至94年7月31
    日止計算應追回溢領之薪資（上訴人公司之發薪日為每月20
    日核發當月薪資），是故此項爭執非但與本系爭案件無關，
    更是無益於被上訴人之主張。
  (3)倘如法院認為上訴人必須給付預告期間之工資，則請求扣除
    上開金額。
三、本件原審判決上訴人應給付被上訴人89,512元及自起訴狀繕
    本送達之翌日即94年9月30日起至清償日止按年息百分之5計
    算之利息；並依職權宣告被上訴人得假執行。上訴人提起上
    訴，聲明：(一)原判決廢棄，(二)駁回被上訴人在第一審之訴及
    假執行之聲請。被上訴人則聲明：駁回上訴。
四、本件爭點整理及簡化協議內容如下：
  (一)兩造不爭執事項：
  (1)被上訴人自87年10月1日起受僱於中農證券公司大甲分公司
    ，上訴人公司於91年11月25日受讓中農證券公司大甲分公司
    之營業，但並非合併，亦未受讓中農公司之債權債務關係。
    中農公司已依法資遣被上訴人，並發給離職證明書。
  (2)被上訴人自91年12月16日任職於上訴人公司，工作業務為「
    證券營業員」。
  (3)被上訴人自94年7月25日起未到上訴人公司上班。
  (4)被上訴人曾於94年7月22日向台中縣政府勞工局申請勞資調
    解，經移送台中縣勞資關係協會於94年8月11日下午2時召開
    協調會，上訴人於同年8月3日收受協調通知。
  (5)被上訴人離職前6個月平均薪資為29,880元，被上訴人主張
    其任職上訴人公司之年資為自91年12月16日起至94年8月3日
    止。
  (6)上訴人公司於94年8月11日以復券字第0940005196號函以被
    上訴人無故曠職超過3日且未請假之理由，對被上訴人為解
    僱之通知，被上訴人於94年8月13日收受上開函文。
  (7)被上訴人已向上訴人領取94年7月22日至94年7月31日之薪水
    。
  (二)兩造爭執事項：
  (1)上訴人以被上訴人自94年7月25日起無故曠職3日以上終止勞
    動契約有否有理由？
  (2)被上訴人依勞動基準法第14條第1項第6款終止勞動契約是否
    有理由？
    上訴人於94年7月21日有無未經預告對被上訴人解職？
    上訴人如有將被上訴人調離營業員職務之意思表示，是否
      構成上開終止勞動契約之事由？
  (3)被上訴人前揭終止勞動契約如有理由，被上訴人得請求之資
    遣費為何？
  (4)被上訴人主張上訴人於94年7月21日未經預告以被上訴人不
    能勝任工作為由，解僱被上訴人，應給付資遣費有無理由？
五、本院得心證之理由：
  (一)被上訴人主張：被上訴人自87年10月1日起受僱於中農證券
    公司大甲分公司，上訴人公司於91年11月25日受讓中農證券
    公司大甲分公司之營業，但並非合併，亦未受讓中農公司之
    債權債務關係。中農公司已依法資遣被上訴人，並發給離職
    證明書，故被上訴人自91年12月16日任職於上訴人公司，工
    作業務為「證券營業員」等情，業為兩造所不爭，故應堪採
    信，從而被上訴人受僱於上訴人之年資應自91年12月16日起
    算。
  (二)被上訴人主張依勞動基準法第14條第1項第6款之終止事由，
    已罹於30日之除斥期間：
  (1)按雇主違反勞動契約或勞工法令，致有損害勞工權益之虞者
    ，勞工得不經預告終止契約，勞動基準法第14條第1項第6款
    雖定有明文，然勞工依上開規定終止契約者，應自知悉其情
    形之日起30日內為之，同條第2項亦定有明文。
  (2)被上訴人雖主張：上訴人於94年7月21日非法解僱被上訴人
    ，被上訴人於94年8月11日下午2時許，經台中縣勞資關係協
    會協調時，已對上訴人為終止勞動契約之意思表示云云，惟
    查：兩造於94年8月11日下午2時許，經台中縣勞資關係協會
    協調時，協調會議紀錄記載：勞工即被上訴人主張：「本人
    被迫簽離職書，本人不服，請公司給付預告工資與資遣費」
    ，資方即上訴人主張：「公司並沒有強迫勞方離職，公司並
    不需要給付任何費用」，協調建議方案：「請公司讓勞方繼
    續回公司上班或給予應有的給付」，結論：「協調不成立」
    等情，此有前揭協調會議紀錄影本在卷足憑。本院審之被上
    訴人於上開協調會時，僅表示遭上訴人逼迫簽離職書，請求
    上訴人給付預告工資及資遣費等語，並未向上訴人主張有勞
    動基準法第14條第1項第6款之事由而為終止勞動契約之意思
    表示，故被上訴人主張其於協調會中已為終止勞動契約之意
    思表示，顯不足採信。又被上訴人雖未於前揭協調會中為終
    止勞動契約之意思表示，然被上訴人已於起訴狀表明終止勞
    動契約，故應以起訴狀繕本送達上訴人之日期即94年9月29
    日，作為被上訴人終止意思表示生效之日期，則被上訴人終
    止之意思表示顯已逾勞動基準法第14條第2項之除斥期間，
    自不得為之。
  (3)又上訴人於94年8月11日下午2時許參加前揭協調會後，於同
    日下午4時許，以復券字第0940005196號函以被上訴人無故
    曠職超過3日且未請假之理由，對被上訴人為解雇之通知，
    上開通知，被上訴人於94年8月13日收受上開函文等情，業
    為兩造所不爭，故應堪採信。本院審之上訴人既係於前揭協
    調會後始以被上訴人曠職三日為由終止勞動契約，則被上訴
    人當無可能於上訴人為前揭終止意思表示前，即先行主張上
    訴人此一非法解僱之事由而為終止意思表示，故被上訴人主
    張已於前揭協調會中對上訴人為終止勞動契約之意思表示，
    亦不足採信。同前揭所述，被上訴人雖未於前揭協調會中為
    終止勞動契約之意思表示，然被上訴人已於起訴狀表明終止
    勞動契約，故應以起訴狀繕本送達上訴人之日期即94年9月
    29 日，作為被上訴人終止意思表示生效之日期，則被上訴
    人終止之意思表示顯已逾勞動基準法第14條第2項之除斥期
    間，亦不得為之。
  (4)綜前所述，被上訴人因已罹於勞動基準法第14條第2項之30
    日除斥期間，其於本件訴訟中已不得再行主張依勞動基準法
    第14條第1項第6款之事由，對上訴人終止勞動契約，故本件
    被上訴人所主張依勞動基準法第14條第1項第6款事由終止勞
    動契約後之請求權，即無理由，本院即無再予逐一論駁之必
    要。
  (三)上訴人已於94年7月21日依勞動基準法第11條第5款事由，對
    被上訴人終止勞動契約：
  (1)證人即上訴人公司前大甲分公司最高主管余昶輝經理於本院
    到庭證稱：「在94年7月20日我要到台中開經理人會議，在
    路上財務主管趙惠美打電話給我，告知我被上訴人要提出離
    職申請，問我要不要給離職申請書，----我就請趙惠美隔天
    早上把離職申請書拿給被上訴人，----94年7月21日早上八
    點多，趙惠美把離職申請書拿給被上訴人，在我記憶中在九
    點初，營業就傳來很亂的聲音，我出去看到被上訴人的行
    為是失控的，她大聲喊叫還有摔東西，我們就聯絡她的父親
    到公司來，她的父親大約在十點左右到公司，我們就在辦公
    室談到下午三點左右，剛開始被上訴人的父親很不高興，講
    到後來，被上訴人的父親已經同意欣然的要被上訴人離職，
    並告訴我們同事說，雖然以後不能一起工作，但還是希望大
    家能夠做朋友。----（法官：你有無認為被上訴人不適任工
    作，希望她不要再來上班？）94年7月21日當天我跟被上訴
    人父親協談時，有談到依照被上訴人這二、三個月的身體情
    形，就算94年7月21日她沒有在營業櫃情緒激動反應，我
    也會找一個適當的時機去找她父親談，被上訴人是否適合再
    擔任這個有風險性的工作。因為營業員要接受客戶委託下單
    ，如果有錯誤，可能公司要賠錢，在那種狀況是可能發生的
    。而且當天又發生被上訴人情緒激動的情形，違反公司的工
    作規則，就跟她父親表示希望被上訴人不要在公司繼續上班
    ，但是是用離職或者是留職停薪都可以，等被上訴人身體康
    復後才來上班。（法官：當天被上訴人有在場嗎？）在場的
    時間很短，她沒有從頭到尾在場。（法官：本院再跟你確認
    一次，你有無跟被上訴人或者是被上訴人的父親表示，因為
    被上訴人的身體不適合再擔任公司的工作，而希望被上訴人
    不要繼續來公司上班？）我是有表示。」等語，而被上訴人
    之父乙○○於本院到庭亦證稱：「（法官：當時上訴人公司
    表示不要讓被上訴人上班，有無表示後續要如何處理，例如
    資遣費如何給付？）沒有，他只是說我女兒身體不是很好，
    不適任工作，叫我把我女兒帶回家，而且甲○○當場講說無
    論如何他都不會讓她回到工作崗位，在會談時只有甲○○跟
    我講，其他人只是在旁邊都沒有講話。」等語，本院審之：
    證人余昶輝、乙○○二人就當日「余昶輝已向被上訴人及
    被上訴人之父表示被上訴人身體不好不適任工作，希望被上
    訴人不要繼續至上訴人公司上班」一節，證詞互核相符，顯
    見證人余昶輝於前揭時地，確實有以被上訴人不能勝任工作
    為由，向被上訴人為終止勞動契約之意思表示。又證人余
    昶輝當時為上訴人公司大甲分公司之經理，且為該分公司最
    高主管等情，亦經證人余昶輝證述明確，則證人余昶輝自有
    代理上訴人公司對被上訴人為終止勞動契約意思表示之權限
    ，從而被上訴人於本院追加主張：上訴人於94年7月21日以
    被上訴人不能勝任工作為由，向被上訴人終止勞動契約等事
    實，即堪採信。
  (2)上訴人雖抗辯證人余昶輝個人向被上訴人所為終止勞動契約
    意思表示僅是其個人意見，並非上訴人大甲分公司之決定，
    且證人建議被上訴人離職休養，其目的乃在要被上訴人確認
    其主動離職之真意，以免被上訴人一再反覆徒生雙方困擾，
    殊難因此即謂上訴人公司欲資遣被上訴人云云。惟查：證人
    余昶輝於94年7月21日當日確實有以被上訴人不能勝任工作
    ，希望被上訴人不要繼續上班而終止勞動契約等情，業經證
   人余昶輝前揭證述明確，且證人余昶輝為上訴人大甲分公司
   之最高主管，其自有代理人上訴人公司向被上訴人終止勞動
   契約意思表示之權限，上訴人前揭抗辯不足採信。
 (3)上訴人另抗辯：上訴人於94年7月21日如有終止契約之意思，
   事後即不會准許被上訴人94年7月22日請假或另以被上訴人自
   94年7月23日至同年月25日曠職三日以上而終止勞動契約云云
   ，惟查：勞資爭議中常見雇主以不同事由對勞工為終止勞動
   契約之意思表示，然雇主之終止契約之意思表示是否合法仍
   需客觀審認，且一但發生終止意思表示效力，勞動契約關係
   業已終止，其後終止行為即不再生終止之效力，故本件尚難
   以上訴人准許被上訴人94年7月22日請假或另以曠職三日事由
   向被上訴人為終止勞動契約之意思表示，反面推認上訴人於
   94年7月21日並無終止勞動契約之意思表示，上訴人前揭抗辯
   ，不足採信。
  (四)被上訴人得請求之預告工資及資遣費分述如下：
  (1)按勞工對於所擔任之工作確不能勝任時，雇主得預告勞工終
    止勞動契約，勞動基準法第11條第5款定有明文。又按雇主
    依第11條定終止勞動契約者，其預告期間依勞動基準法第16
    條第1項規定為之，而雇主未依前揭第16條第1項規定期間預
    告而終止契約者，應給付預告期間之工資及資遣費，勞動基
    準法第16條、第17條分別定有明文。
  (2)本件被上訴人於本院追加主張：上訴人於94年7月21日以被
    上訴人不能勝任工作為由，向被上訴人終止勞動契約等情已
    如前述，上訴人對於被上訴人有不能勝任工作之事由一節，
    亦不爭執，則依前揭法律規定，被上訴人向上訴人請求預告
    期間之工資及資遣費，即有理由，應予准許。
  (3)被上訴人自91年12月16日起任職上訴人公司，迄94年7月21
    日止，工作年資共計2年7月又5日，而被上訴人之平均薪資
    為29,880元亦為兩造所不爭，故被上訴人所得請求之20日預
    告期間工資扣除被上訴人自94年7月22日起至同年月31日已
    先領之工資後，應為9,960元【（20－10）/30×29,880＝
    9,960】；另被上訴人所得請求之資遣費為79,680元【（2
    ＋8/12）×29,880＝79,680】，合計為89,640元。
  (五)綜上所述，本件被上訴人依勞動基準法第11條第5款、第16
    條、17條得請求上訴人給付之預告工資及資遣費共計為89,
    640元，從而，本件被上訴人於原審減縮請求上訴人給付
    89,512元及自起訴狀繕本送達上訴人之翌日即94年9月30 日
    起至清償日止按年息百分之五計算之遲延利息，為有理由，
    應予准許。則原審如數判准，並依職權宣告假執行，核無不
    合，上訴意旨指摘原判決不當，求為廢棄改判，為無理由，
    其上訴應予駁回。
  (六)本件被上訴人雖依勞動基準法第14條第1項第6款、第4項及
    依勞動基準法第11條第5款、第16條、第17條請求預告工資
    及資遣費，然被上訴人於本院表明就上開請求權請求本院任
    擇一有理由為被上訴人勝訴之判決，本院既已依勞動基準法
    第11條第5款、第16條、17條認定被上訴人之請求為有理由
    ，被上訴人其餘審酌，本院即無再予論駁之必要，附此敘明
    。
丙、結論：本件上訴為無理由，依民事訴訟法第436條之1第3項
    、第449條第1項、第78條，判決如主文。
中    華    民    國    95    年    12    月    15    日
                  民事第三庭   審判長法  官  張瑞蘭
                                     法  官  陳文爵
                                     法  官  陳毓秀
以上正本係照原本作成
不得上訴
中    華    民    國    95    年    12    月    15    日
                                     書記官  吳美鳳


司法院資訊處製作；財團法人民間司法改革基金會備份。
